臺灣臺中地方法院刑事判決　　　　　　 96年度簡上字第520號
上　訴　人　臺灣臺中地方法院檢察署檢察官
被　　　告　乙○○
　　　　　　　　　　（現另案於臺灣臺中監獄執行中）
上列上訴人因被告詐欺案件，不服本院九十六年度簡字第二九八
號中華民國九十六年四月十八日第一審簡易判決（起訴案號：臺
灣臺中地方法院檢察署九十五年度偵字第二一四九七號），提起
上訴，本院管轄之第二審合議庭判決如下：
    主    文
原判決撤銷。
乙○○幫助共同意圖為自己不法之所有，以詐術使人將本人之物
交付，累犯，處有期徒刑肆月，如易科罰金，以佰元折算壹日
。
    犯罪事實
一、乙○○前因施用毒品案件，經本院判處有期徒刑八月確定，
    甫於民國九十年十月十三日縮刑期滿執行完畢；又曾因施用
    第二級毒品案件，經本院判處有期徒刑四月，嗣經上訴後，
    撤回上訴確定，甫於九十年九月七日易科罰金執行完畢。詎
    仍不知悔改，可預見金融機構帳戶係個人理財之重要工具，
    且係個人財產、信用之表徵，倘將金融帳戶之存摺、提款卡
    （含密碼）交付予他人使用，足供該人向他人詐騙財物，匯
    入款項使用，竟不顧他人可能遭害之危險，而基於幫助詐欺
    取財之犯意，於九十二年底、九十三年初，在臺中市西屯區
    新光三越百貨公司，將其在臺中縣新社鄉興中山莊郵局（現
    併入豐原市○村路郵局）開立之帳號七○○─000000
    00000000號帳戶存摺、提款卡連同密碼，以新臺幣
    （下同）三千元之代價（原審誤載為一千五百元），出售予
    真實姓名年籍不詳之成年男子。嗣該男子即與其所屬之詐騙
    集團成員，共同基於意圖為自己不法所有之犯意聯絡，於九
    十四年五月二十三日十二時五十分許，以電話向丙○○佯稱
    其所有之中國信託信用卡被盜刷，要其打電話查詢，丙○○
    隨即依其指示撥打電話詢問，另由一位自稱「林主任」之成
    年男子接聽，要其至郵局以提款卡作止付之動作，丙○○不
    疑有詐，遂陷於錯誤，即於同日十三時十四分，至郵局依該
    人之指示於自動櫃員機插入提款卡操作，遂將其帳戶內之九
    萬九千九百八十七元匯入乙○○上開帳戶內，嗣經丙○○發
    覺其帳戶內之錢被轉出，始知受騙。
二、案經臺中縣警察局豐原分局報告臺灣臺中地方法院檢察署檢
    察官偵查後起訴。
    理    由
一、前揭事實，業據被告乙○○於本院審理時坦承不諱，復與證
    人丙○○證述遭詐騙之情節明確（臺中縣警察局豐原分局豐
    警偵字第○九五九九一六九○九號卷第一、二頁、臺灣臺中
    地方法院檢察署檢察官九十五年度偵字第二一四九七號卷第
    一二、一三頁），並有臺中市警察局第六分局西屯派出所受
    理各類案件紀錄表、臺中市警察局第六分局西屯派出所受理
    刑事案件報案三聯單、臺中市警察局第六分局受理詐騙帳戶
    通報警示詐騙電話斷話簡便格式表、郵局交易明細表、中華
    郵政股份有限公司豐原分局九十四年六月七日營字第○九四
    五○二○一二三號函檢附之被告郵局存簿儲金立帳申請書、
    身分證影本、印鑑卡、查詢帳戶最近交易資料（臺中縣警察
    局豐原分局豐警偵字第○九五九九一六九○九號卷第二三至
    二九頁），中華郵政股份有限公司豐原分局九十五年十月二
    十六日營字第○九五○二○三五九○號函檢附之被告郵局客
　　戶歷史交易清單（臺灣臺中地方法院檢察署檢察官九十五年
  　度偵字第二一四九七號卷第二九至三三頁）附卷可稽。又按
    金融機構之帳戶為個人理財之工具，為便利大眾使用此一理
    財工具，以資活絡資金供需，對於申請開設金融帳戶並無設
    有任何特殊之限制，一般民眾皆能自由申請開戶，並得同時
    在不同金融機構申請多數存款帳戶使用，乃眾所周知之事實
    ，依一般人之社會生活經驗，倘係經由合法管道之收入或支
    出，其於金融帳戶之存放及提領，本可自行向金融行庫開立
    帳戶後使用，殊無大費周章使用他人帳戶之必要，況且近來
    類如刮刮樂、退稅轉帳等詐騙案件層出不窮，詐騙集團多利
    用人頭帳戶做為出入帳戶，不僅廣為媒體所披載，亦經政府
    一再宣導提醒注意，尤以現今各地金融機構所設自動提款機
    莫不設定轉帳之警示畫面，或張貼警示標語，促請使用大眾
    注意，衡諸目前社會以電視、報紙甚至網路等管道流通資訊
    之普及程度，以及使用自動提款機從事提款、轉帳交易之頻
    繁，苟見有陌生人不思以自己名義申請開立帳戶，反而向不
    特定人蒐集或收購他人之金融機構帳戶使用，帳戶所有人焉
    能安心將其帳戶交付收購帳戶之人，而絲毫未加懷疑其收集
    帳戶之目的即在於詐取他人財物？被告既明知詐騙集團多以
    蒐集他人帳戶供作詐騙被害人匯款之犯罪工具，而將其所開
    立之臺中縣新社鄉興中山莊郵局之帳戶存摺、提款卡連同密
    碼交予他人，由此顯見被告對於他人係將該帳戶用以實施詐
    欺犯行，當可預見，且其對於該人利用其帳戶向人詐取財物
    ，並無違背其本意，是被告主觀上應具有幫助他人詐取財物
    之不法犯意甚明。綜上所述，
    本件事證明確，被告犯行應堪認定。
二、查被告行為後，刑法第二條第一項業於九十四年二月二日以
    華總一義字第○九四○○○一四九○一號令修正公布，並自
    九十五年七月一日起施行；修正後刑法第二條第一項規定，
    已將新舊法律適用之「從新從輕」原則，改採「從舊從輕」
    原則，而此規定僅係規範行為後法律變更所生新舊法律比較
    適用之準據法，並非實體刑罰法律，自不生行為後法律變更
    之比較適用之問題，應逕行適用新法第二條第一項之規定，
    合先敘明。又刑法第三百三十九條第一項之詐欺取財罪之罰
    金刑部分，法定刑原為得科一千元以下罰金，依罰金罰鍰提
    高標準條例第一條前段之規定提高為十倍，提高結果為得科
    銀元一萬元以下罰金。而依修正後刑法施行法第一條之一規
    定：「（第一項）中華民國九十四年一月七日刑法修正施行
    後，刑法分則編所定罰金之貨幣單位為新臺幣。（第二項）
    九十四年一月七日刑法修正時，刑法分則編未修正之條文定
    有罰金者，自九十四年一月七日刑法修正施行後，就其所定
    數額提高為三十倍。但七十二年六月二十六日至九十四年一
    月七日新增或修正之條文，就其所定數額提高為三倍」，及
    刑法第三十三條第五款修正為：「主刑之種類如下：五、罰
    金：新臺幣一千元以上，以百元計算之」等規定觀之，依修
    正後之法律，刑法第三百三十九條第一項前段詐欺取財罪所
    得科處之罰金刑最高額為新臺幣三萬元、最低額為新臺幣一
    千元，然依被告行為時即修正前刑法第三十三條第五款規定
    之罰金最低額銀元一元，並提高十倍計算，前開罰金刑，最
    高額為銀元一萬元，最低額為銀元十元，若乘以三倍而換算
    為新臺幣，最高額雖與新法同為新臺幣三萬元，然最低額僅
    為新臺幣三十元。因此，比較上述修正前、後之刑罰法律，
    自以被告行為時即修正前關於科處罰金刑之法律較有利於被
    告。本案詐欺集團成員與其所屬之集團成員，基於為自己不
    法所有之犯意聯絡，以上開之方式為詐術，使證人丙○○陷
    於錯誤，而依其指示匯款予詐欺集團，是該詐欺集團成員所
    為，均係犯第三百三十九條第一項之詐欺取財罪。被告將其
    上開臺中縣新社鄉興中山莊郵局（現併入豐原市○村路郵局
    ）之存摺、提款卡及連同提款密碼交給詐欺集團成員詐騙財
    物，顯係基於幫助該詐欺集團成員詐欺取財之犯意，且其所
    為提供前開帳戶之行為屬刑法詐欺取財罪構成要件以外之行
    為，其既以幫助該詐欺集團犯罪之意思而參與犯罪構成要件
    以外之行為，核其所為，係犯刑法第三十條第一項前段、第
    三百三十九條第一項之幫助詐欺取財罪。被告係以幫助詐欺
    取財犯罪之意思參與犯罪，為詐欺取財之幫助犯，爰依刑法
    第三十條第二項規定，依正犯之刑減輕之（刑法第三十條第
    一、二項僅係文字之修正，不生新舊法比較之問題，應逕行
    適用新法，附此敘明）。被告前因施用毒品案件，經本院判
    處有期徒刑八月確定，甫於九十年十月十三日縮刑期滿執行
    完畢；又曾因施用第二級毒品案件，經本院判處有期徒刑四
    月，嗣經上訴後，撤回上訴確定，甫於九十年九月七日易科
    罰金執行完畢等情，有臺灣臺中地方法院檢察署刑案資料查
    註紀錄表，臺灣高等法院被告前案紀錄表在卷可參，其於受
    有期徒刑執行完畢後，五年以內故意再犯本案有期徒刑以上
    之罪，不論依修正前之刑法第四十七條，或修正後第四十七
    條第一項之規定，均構成累犯，對被告而言並無有利或不利
    之情形，自不生新舊法比較之問題，應逕依修正後之刑法第
    四十七條第一項規定論以累犯，並加重其刑（最高法院九十
    五年度第二十一次刑事庭會議決議參照）。被告同時有刑之
    加重及減輕事由，爰依法先加後減之。原審判決以被告幫助
    共同意圖為自己不法之所有，以詐術使人將本人之物交付，
    累犯，處有期徒刑四月，如易科罰金，以新臺幣一千元折算
    一日，固非無見，然本件被告係於九十二年底、九十三年初
    交付前開帳戶予詐欺集團成員，而該成員持以犯罪時間為九
    十四年五月二十三日，故其犯罪行為在九十五年七月一日刑
    法修正前，自應就本案應適用之刑法第三十三條第五款、第
    四十一條之規定為新舊法比較適用，原審判決就前開詐欺取
    財罪罰金刑部分及易科罰金之折算標準，疏未比較適用新舊
    法，逕行適用修正前之規定論科，容有未洽，檢察官上訴意
    旨指摘原審判決就易科罰金部分漏未比較新舊法有所違誤，
    為有理由，自應由本院將原判決予以撤銷改判。爰審酌被告
    平日素行，其任意提供帳戶予不法份子使用，且其所提供帳
    戶非惟幫助詐騙者遂行詐財目的，同時使詐欺者得以隱匿其
    真實身分，減少遭查獲之風險，愈使其肆無忌憚，加深犯罪
    之猖獗，及其提供之帳戶僅一個，暨其犯後坦承犯行，及其
    犯罪之動機、目的、手段等一切情狀，並於比較新舊法後，
    量處如主文所示之刑，並依修正前刑法第四十一條第一項前
    段諭知易科罰金之折算標準（按被告行為後，刑法第四十一
    條第一項前段業於九十四年二月二日以華總一義字第○九四
    ○○○一四九○一號令修正公布，於九十五年七月一日施行
    ，修正前刑法第四十一條第一項前段規定：「犯最重本刑為
    五年以下有期徒刑以下之刑之罪，而受六個月以下有期徒刑
    或拘役之宣告，因身體、教育、職業、家庭之關係或其他正
    當事由，執行顯有困難者，得以一元以上三元以下（按指銀
    元）折算一日，易科罰金。」，又被告行為時之易科罰金折
    算標準，修正前罰金罰鍰提高標準條例第二條前段（現已刪
    除）規定，就其原定數額提高為一百倍折算一日，則本件被
    告行為時之易科罰金折算標準，應以銀元三百元折算一日，
    經折算為新臺幣後，應以新臺幣九百元折算為一日。惟修正
    後之刑法第四十一條第一項前段則規定：「犯最重本刑為五
    年以下有期徒刑以下之刑之罪，而受六個月以下有期徒刑或
    拘役之宣告者，得以新臺幣一千元、二千元或三千元折算一
    日，易科罰金。」比較修正前後之易科罰金折算標準，以九
    十五年七月一日修正公布施行前之規定，較有利於行為人；
    另按定易科罰金之折算標準，係屬科刑規範事項，非屬最高
    法院九十五年五月二十三日九十五年第八次刑庭會議決議第
    一、（四）則所定，應綜合比較新舊法結果，一體適用之罪
    刑部分《如：共犯、未遂犯、想像競合犯、牽連犯、連續犯
    、結合犯，以及累犯加重、自首減輕暨其他法定加減原因（
    如身分加減）與加減例等》，故其即無與之綜合比較之適用
    ，附此敘明。）。
據上論斷，應依刑事訴訟法應依刑事訴訟法第四百五十五條之一
第一項、第三項、第三百六十九條第一項前段、第三百六十四條
、第二百九十九條第一項前段，刑法第二條第一項、第三十條第
一項前段、第二項、第三百三十九條第一項、修正前第三十三條
第五款、第四十七條第一項、修正前第四十一條第一項前段，罰
金罰鍰提高標準條例第一條前段、修正前第二條，判決如主文。
本案經檢察官甲○○到庭執行職務。
中　　華　　民　　國　　96　　年　　6 　　月　　29　　日
                  刑事第十四庭  審判長法  官  陳  葳
                  　　　　　　　　　　法　官  洪堯讚
                  　　　　　　　　　　法　官  劉逸成
上正本證明與原本無異。
不得上訴。
                                      書記官  高勳楠
中　　華　　民　　國　　96　　年　　6 　　月　　29　　日
附錄論罪科刑法條：
中華民國刑法第339條
意圖為自己或第三人不法之所有，以詐術使人將本人或第三人之
物交付者，處五年以下有期徒刑、拘役或科或併科一千元以下罰
金。
以前項方法得財產上不法之利益或使第三人得之者，亦同。
前二項之未遂犯罰之。
